【裁判字號】    99,家聲,19
【裁判日期】    990617
【裁判案由】    聲請處分受監謢宣告人財產
【裁判全文】
臺灣花蓮地方法院民事裁定              99年度家聲字第19號
聲  請  人  甲○○
上聲請人聲請處分受監護宣告人乙○○之不動產事件，本院裁定
如下：
    主  文
准許聲請人甲○○代理處分受監護宣告人乙○○所有花蓮市○○
段第364地號之土地（地目：原、面積3,446.00平方公尺、權利
範圍100000分之1173）暨其上花蓮市○○段第1494號建號之房屋
（即門牌號碼為東興二街33號5樓之3，權利範圍全部）之不動產
。
程序費用由聲請人負擔。
    理  由
一、按「民法總則中華民國97年5月2日修正之條文施行前，已為
    禁治產宣告者，視為已為監護宣告；繫屬於法院之禁治產事
    件，其聲請禁治產宣告者，視為聲請監護宣告；聲請撤銷禁
    治產宣告者，視為聲請撤銷監護宣告；並均於修正施行後，
    適用修正後之規定。」、「民法規定之禁治產或禁治產人，
    自民法總則中華民國97年5月2日修正之條文施行後，一律改
    稱為監護或受監護宣告之人。」、「中華民國97年5月2日修
    正之民法總則第14條至第15條之2之規定，自公布後1年6個
    月施行。」97年5月23日修正公布之民法總則施行法第4條第
    2項、第4條之1、第4條之2分別定有明文。經查，本件受監
    護宣告人乙○○於民國98年5月19日經本院裁定宣告為禁治
    產人，並由聲請人就任其監護人（見本院98年度家聲字第15
    8 號卷宗第8 頁），則於98年11月23日上揭法條生效後，依
    上揭法條規定內容，本件應視為乙○○業經為監護宣告，且
    聲請人向本院聲請准許其處分受監護宣告人乙○○之不動產
    ，亦應適用修正後之相關規定處理，合先敘明。
二、次按「監護人對於受監護人之財產，非為受監護人之利益，
    不得使用、代為或同意處分。監護人為下列行為，非經法院
    許可，不生效力：(一)代理受監護人購置或處分不動產。」
    ，98年11月23日修正生效之民法第1101條第1項、第2項第1
    款分別定有明文，又上揭規定於受監護宣告人之監護亦準用
    之，民法第1113條亦定有明文。
三、本件聲請意旨略以：聲請人係受監護宣告人乙○○（男、民
    國○○年○月○○日生、身分證統一編號：Ｚ000000000號）之監
    護人，茲因受監護宣告人乙○○因現於鳳林榮民醫院安養，
    雖有退休俸每月約16,494元之收入，但每月支出伙食費、照
    護費、雜費約14,450元，另其他生活費之支出如健保費等每
    月約為11,450元、另乙○○所有花蓮市○○段第364地號之
    土地（地目：原、面積3,446.00平方公尺、權利範圍100000
    分之1173）暨其上花蓮市○○段第1494號建號之房屋（即門
    牌號碼為東興二街33號5樓之3，權利範圍全部）（下稱系爭
    房地），每月管理費支出為1300元，每年房屋稅與地價稅支
    出為5,651及1,142元，顯受監護人之收入不敷其支出，為支
    付受監護宣告人乙○○日後生活、安養等必要費用，且系爭
    房地現無人使用，雖仍須支出管理費、地價稅等費用，徒耗
    受監護人之財產，聲請人爰依法聲請本院准許代為處分如主
    文所示之不動產等語。
四、經查：聲請人主張其為受監護人乙○○之配偶，受監護人前
    經本院宣告禁治產在案，而聲請人已就任監護人等情，業有
    聲請人提交戶籍謄本附於本院98年度家聲字第158 號卷宗可
    考。另聲請人主張系爭房地受監護人所有之事實，亦據聲請
    人提花蓮縣花蓮地政事務所土地登記及建物第一類謄本各1
    件附於在卷可參，亦堪認定。又聲請人主張為支付受監護人
    日後生活、安養等必要費用，並為節省開銷等情，而有處分
    其名下不動產之必要乙節，業據其提具受監護人乙○○每月
    收支狀態表列1 紙、鳳林榮民醫院住院伙食費用收據1 紙、
    住院暫收款收據2 紙、花蓮市民意丙社區管理委員會收據1
    紙、花蓮縣地方稅務局98年房屋稅及地價稅繳款書各1 紙在
    卷，並核本院依職權查詢受監護人乙○○之財政部北區國稅
    局歸戶財產清冊及所得稅清單相吻，且本院庭訊就聲請人代
    為處分系爭房地訊問利害關係人即雙方之女歐陽芷瑩時，其
    亦稱無意見，有本院99年4 月20日訊問筆錄1 份在卷。本院
    審酌乙○○之收支狀況，並參考就本件許可代為處分不動產
    之聲請雙方子女丙○○○及歐陽芷瑩陳述意見之狀況，堪信
    聲請人為支付日後照護費用及醫療費用，並為減少不必要之
    費用支出，擬處分受監護人之部分不動產，確實符合受監護
    人之利益。聲請人聲請本院裁定允許處分受監護人所有之不
    動產，於法並無不合，應予准許。
五、爰依非訟事件法第21條第1項前段，裁定如主文。
中    華    民    國    99    年    6     月    17    日
                  家事法庭      法  官  沈士亮
以上正本係照原本作成。
如對本裁定抗告須於裁定送達後10日內向本院提出抗告狀，並應
繳納抗告費新台幣1000元整。
中    華    民    國    99    年    6     月    17    日
                                書記官  陳景源

司法院資訊處製作；財團法人民間司法改革基金會備份。
